臺灣桃園地方法院刑事判決　　　　　　　93年度訴字第1429號
　　公　訴　人　台灣桃園地方法院檢察署檢察官
　　被　　　告　乙○○　男　2.
　　指定辯護人　本院公設辯護人丁○○
上列被告因偽造貨幣等案件，經檢察官提起公訴（92年度偵字第
19061號、93偵字第3830號），本院判決如下：
    主  文
乙○○連續行使偽造之通用紙幣，累犯，處有期徒刑參年拾月。
扣案如附表偽造之面額新臺幣壹仟元之通用紙幣柒張均沒收。
    事  實
一、乙○○前曾於民國九十一年間因犯贓物罪，經本院於九十二
    年三月二十五日以九十一年度易字第一九一一號判決判處有
    期徒刑五月確定，於九十二年九月二日易科罰金執行完畢，
    詎猶不知悔改。
二、乙○○意圖供行使之用，於九十二年十月二十日前不詳時間
    、地點向不詳成年人收集如附表所示之面額新台幣（下同）
    一千元之偽造通用新台幣紙幣七張，打算伺機行使。嗣乙○○於九十二年十月二十日凌晨零時二十分許，在桃園縣桃園
    市○○街○段七十三號便利商店把玩電玩機具，適遇警員柳
    堯文等人巡邏經過，乙○○立即躲入店內儲藏室並將燈光熄
    滅，形跡可疑，引起警員注意而上前盤查，警員發現其長褲
    口袋鼓起，而要求其將其內物品掏出檢視，然乙○○僅掏出
    硬幣、百元鈔等物，第二次將手抽出口袋後則緊握拳頭表明
    已無其餘物品，經警員要求其打開拳頭後，始發現手中握有
    如附表編號一所示之偽造紙鈔一張。嗣警員徵得乙○○同意
    後，復於其所駕駛之車牌號碼Ｚ七─八六六六號自用小客車
    中央扶手置物盒內查獲如附表編號二至五號之偽鈔四張。
三、乙○○於同日經台灣桃園地方法院檢察署檢察官覆訊畢並諭
    知交保候傳，竟復基於行使偽造紙幣之概括犯意，於九十二
    年十月二十五日晚間七時四十分許，持剩餘未遭查獲之如附
    表編號六、七號之千元偽鈔二張，到桃園縣桃園市○○街二
    十五號彩券行，先向當時負責看店之甲○○購買金額一千四
    百元之樂透彩券一張，並將前開千元偽鈔一張搭配百元真鈔
    四張交給甲○○而行使該偽造紙幣。乙○○見甲○○未起疑
    心，待另一客人購得五十元彩券離去後，又承上概括犯意，
    重施故技，再持一張千元偽鈔搭配一張五百元真鈔交予甲○○購買金額一千四百元之樂透彩一張，並找得百元真鈔一張
    ，而連續行使偽造紙幣。乙○○購買完畢後正欲駕車離開之
    際，甲○○隨即發覺所收受之二張千元鈔票與一般真鈔不同
    ，立即通知彩券行外負責咖啡店服務之同學葉文帆趕出去記
    下車號，並通知其父李瑞麟報警處理。嗣警方依甲○○所提
    供之車號查獲乙○○，並起出樂透彩券二張（編號為二九八
    ─00000000─０四一、二九八─00000000
    ─０三０號）。
四、案經桃園縣警察局、桃園分局分別報告臺灣桃園地方法院檢
    察署檢察官偵查起訴。
    理  由
一、被告之辯解：
    訊據被告乙○○固坦承於九十二年十月二十日經警於其身上
    及其所駕駛之自用小客車上扣得如附表編號一至五之偽鈔共
    五張，以及確於同年月二十五日前往桃園市○○街二十五號
    被害人李瑞麟所經營之彩券行，分二次購得一千四百元之樂
    透彩彩券二張等事實不諱，惟矢口否認有收集及行使偽造通
    用紙幣之犯行，辯稱：九十二年十月二十日（以下簡稱第
    一次查獲）於其身上扣得之偽鈔一張係友人「阿源」所交付
    ，伊不知道係偽鈔；另於車上所扣得之偽鈔四張則係伊搭載
    「阿源」時，「阿源」自行放置，伊不知情；又其於九十
    二年十月二十五日（以下簡稱第二次查獲）購買樂透彩券時
    係交付真鈔，被害人甲○○所取得之偽鈔可能係其餘客人所
    交付的云云。
二、認定被告有罪所憑之證據及理由：
（一）本案先後二次扣得如附表所示之五張、二張千元通用紙幣
      ，經分次送請中央印製廠鑑定結果：該等偽造均以彩色噴
      墨方式仿印，無凹版印文凸起效果，紙質與真鈔不同，以
      螢光墨仿紙張螢光纖維絲，水印以灰色墨仿製，安全線係
      將真鈔壹佰元券之折光變色安全線抽離後再切割黏貼於鈔
      卷正面五段裸露部分，左下角面額數字以燙印箔膜仿折光
      變色油墨，均屬偽造一節，有該廠九十二年十一月二十一
      日中印發字第○九二○○○五四五五號、九十三年四月二
      十九日中印發字第０九三０００二二六四號函各一份可資
      參佐（參九十二年度偵字第一九０六一號卷第二頁、九十
      三年度偵字第三八三０號卷第二十七頁）。是以，如附表
      所示扣案之紙幣均屬偽鈔之事實，堪以認定。
（二）被告乙○○雖辯稱第一次查獲時於其身上扣得之偽鈔一張
      係友人「阿源」所交付，伊不知道係偽鈔；另於車上所扣
      得之偽鈔四張則係伊搭載「阿源」時，「阿源」自行放置
      ，伊不知情云云。惟查：
      (1)第一次查獲時扣案之偽鈔一張、四張，分別係自被告身
        上及其所駕駛之車上扣得，又巡邏警員到達時被告確係
        匆忙進入便利商店之儲藏室內，燈光並熄滅一節，業據
        被告自白不諱（見本院九十四年三月三日審理筆錄第二
        頁），核與證人即當時查獲之桃園縣警察局桃園分局中
        路派出所員警柳堯文於檢察官偵訊及本院審理中到庭證
        述：伊與同事巡邏經過便利商店時，發現被告見巡邏警
        車駛至，立即躲入店內儲藏室，並將燈光熄滅，直覺有
        異而上前盤查，進入儲藏室後，發現被告臉朝門外，坐
        於椅子上，因伊發現被告長褲口袋鼓起，而要求被告將
        其內物品掏出，然被告乙○○僅掏出硬幣、百元鈔，伊
        察覺其內仍有物品，乃要求被告一併取出，惟被告第二
        次將手抽出口袋後，則緊握拳頭，表明已無其餘物品，
        經伊要求被告打開拳頭後，始發現手中握有偽造紙鈔一
        張，復經徵得被告同意後，於其所駕駛之車牌號碼Ｚ七
        ─八六六六號自用小客車中央扶手置物盒內查獲偽鈔四
        張等語相符（見本院卷第四十三頁至第四十九頁）。復
        有如附表編號一至五之偽鈔五張扣案可稽，足認被告上
        開自白與事實相符。
      (2)又經警員要求被告將拳頭打開時，「他說就是錢，把手
        打開，接著就講到是假的」等情，業據警員柳堯文證述
        明確（見本院卷第四十七頁），復稽之被告看見巡邏警
        車後匆忙躲避之心虛反應，足見被告對於扣案之紙幣係
        屬偽鈔一節知之甚詳。
      (3)至於被告所稱「阿源」其人，毫無任何年籍資料佐證以
        實其說，復稱找不到該人，僅泛以「幽靈抗辯」搪塞，
        其情已堪置疑。就其身上扣得之該張偽鈔部分，被告先
        於警訊中辯稱：係「阿源」清償之前欠款所得（見九十
        二年度偵字第一九０六一號偵查卷第九頁背面）；嗣於
        同日內勤檢察官偵訊時則改稱：係「阿源」於電動玩具
        店內以一千元向其換得（見九十二年度核退字第一一四
        二號卷第九頁）；再於檢察官第二次偵訊時辯稱：「當
        時我是玩電動贏錢，『阿源』來後，我直接將分數讓給
        他，他給我一張一千元，後來他玩輸了，他就先走，過
        五分鐘警察就來了」云云（見九十二年度偵字第一九０
        二一號偵查卷第三十一頁），若果確有其事，何以其先
        後陳述「阿源」交付偽鈔之原因所辯不一。再就車上扣
        得之偽鈔四張部分，被告既稱不知「阿源」何時放置，
        又如何確認係「阿源」放置？又倘該偽鈔確係「阿源」
        所有，何以自行放置於被告車上中央扶手置物箱內，即
        逕自離去？何以未告知車主？均大違常情，而難以採信
        。
      (4)綜上，第一次查獲扣得之五張偽鈔應均屬被告所有無訛
        ，至於被告所辯不知偽鈔、不知「阿源」放置云云均為
        卸責之詞，不足採信。
（三）被告乙○○雖另辯稱第二次查獲時所扣案之偽鈔並非伊交
      付予店家云云。惟查：
      (1)被告確於九十二年十月二十五日前往桃園市○○街二十
        五號被害人李瑞麟所經營之彩券行，分二次購得一千四
        百元之樂透彩彩券二張之事實業據被告自白不諱，核與
        證人即李瑞麟之子甲○○於警詢、檢察官偵訊及本院審
        理中證述：被告當天先向伊購買金額一千四百元之樂透
        彩券一張，並交付千元鈔一張搭配百元鈔票四張，購得
        後，再次拿出一張千元鈔搭配一張五百元鈔，表示要再
        購買金額一千四百元之樂透彩一張，嗣因伊發覺所收受
        之二張千元鈔票與一般真鈔不同，乃立即通知彩券行外
        負責咖啡店服務之同學葉文帆趕出去記下車號，並通知
        其父李瑞麟報警處理等語明確。復據證人即陪同被告前
        往該彩券行之友人丙○○到庭證述無訛，並有樂透彩彩
        券影本二張附卷可稽，足稽被告上開自白與事實相符。
      (2)證人甲○○於查獲之警、偵訊筆錄中明確陳稱「假鈔我
        確定是那個客人（指被告）給的」（見九十三年度偵字
        第三八三０號偵查卷第十二頁、第四十頁）。嗣於本院
        交互詰問過程中仍證稱：「（你是否確定你交給警方的
        偽鈔是被告交給你的？）是」、「（你說你拿到被告所
        給的千元鈔後分開放，是如何放？）我就拿在手上，因
        為我一下子就拿給我父親看，所以我很確定我手上拿的
        偽鈔是被告拿的」等語（見本院卷第六十七頁、第七十
        一頁）。證人李瑞麟亦證稱：「當天生意很差，我才上
        樓一下子，我兒子就上來說收到千元偽鈔，所以我印象
        比較深刻」等語（見本院卷第七十六頁）。稽之證人甲○○係於被告交付千元紙幣後馬上發覺有異，並立即請
        同學記下被告車號，警方依此線索查知被告後，亦立即
        於同日通知證人甲○○前往警局製作筆錄並指認被告。
        則證人斯時之記憶鮮明深刻，應無誤認之可能。況且，
        依據該彩券行於當日之營業交易明細表所示，當日交易
        額超過一千元者，僅有兩筆，金額均為一千四百元，而
        自當日十七時四十分許以後僅有四筆交易，扣除上開金
        額一千四百元之交易外，另兩筆金額分別為一百元、五
        十元，此有台北銀行九十三年七月二十日北銀彩行字第
        九三六０一六三０００號函一紙附卷可稽（見九十三年
        度偵字第三八三０號偵查卷第四十五頁），核與被告上
        開自白分別二次購買金額一千四百元彩券之情相符，則
        被告所稱該千元紙幣可能係其他客人交付云云亦不足採
        信。至於證人甲○○於本院審理中所述被告購買彩券金
        額等部分細節固有稍許歧異，然稽之證人年僅十八歲，
        且時隔一年餘，自難期其就細節部分亦為完整之陳述，
        惟其就該偽鈔確屬被告交付一節陳述始終一致，是以，
        仍難據此執為被告有利之認定，附此敘明。
      (3)雖被告一度於本院審理中辯稱：伊當天係與友人丙○○
        及其女友一同前往購買彩券，並共同選號，至於「錢是
        不是付我不確定」云云，然經本院傳訊證人丙○○到庭
        證稱：伊與女友（現已結婚）當天確有搭乘被告之車，
        因被告中途停車表示欲購買彩券，渠等才一同下車，惟
        因伊無意購買彩券，乃由被告一人獨自進入彩券行內選
        購，伊與妻子則在其外之咖啡店購買飲料等語（見本院
        九十三年三月三日審理筆錄），參諸上開證人甲○○之
        證述，已見被告上開所辯亦屬卸責之詞。
      (4)復查，被告經警方查獲並要求至警局製作筆錄時，曾交
        付二千元予陪同至警局之友人丙○○，請其代為賠償彩
        券行老闆乙節，復據證人丙○○證述綦詳（見同上審理
        筆錄第九頁），果被告確認上開上開紙幣並非偽鈔，何
        以需賠償被害人損失？其賠償之舉實有違情理之常。
      (5)至於被告雖再辯稱該紙幣係打麻將贏得之錢云云，然對
        於打麻將之對象則供稱係「我父親之朋友，我都叫阿姨
        或叔叔，他們的真實姓名及
        道，而且我現在也聯絡不上他們，他們都是自己來我家
        」等語（見九十三年度偵字第三八０三號偵查卷第九頁
        背面）。姑不論同屬「幽靈抗辯」之荒謬，參諸被告甫
        於九十三年十月二十日因遭查獲偽鈔五張而為警逮捕，
        並經檢察官交保候傳，其對於偽鈔之判斷自較一般人敏
        感、深刻，豈可能再度收受偽鈔而不自知，且剛好當天
        所贏得之七千元中僅有該二張偽鈔，亦難以令人相信。
（四）再者，被告先後二次為警查獲之偽鈔其偽造手法完全相同
      ，有上開中央印製廠函文二份可稽。且本案先後二次扣得
      之偽鈔，與法務部調查局受理台灣士林地方法院九十三年
      度訴字第四五號另案被告唐子佑偽鈔鑑定案中扣案之證物
      比對結果：第一次查獲扣案票號EM575655EU偽鈔與唐子
      佑案扣案偽鈔半成品及同案扣案電腦硬碟之電子檔偽鈔票
      號相同；而票號EM757611EU偽鈔則與扣案電腦硬碟電子檔
      偽鈔票號相同第二次查獲時扣案票號LX579659EU、LX57
      5169EU之偽鈔，分別與唐子佑案扣案之偽鈔成品、半成品
      支票號相同乙節，此有該局九十四年二月二日調科貳字第
      ０九四０００四五七八０號函附卷可稽（見本院卷第九十
      頁）。綜上堪認本件被告於第一、二次分別為警扣得之偽
      鈔應係出自同一來源，則被告上開所辯均係卸責之詞，不
      足採信。本案被告乙○○收集並進而行使偽造通用紙幣之
      犯行，事證明確，洵堪認定。
三、論罪科刑部分：
（一）按臺灣銀行發行之新臺幣係屬國幣，中央銀行發行新臺幣
      辦法第二條定有明文。故被告乙○○意圖供行使之用而收
      集偽造之千元通用紙幣，嗣後並向被害人甲○○購得樂透
      彩彩券，並找得現金一百元，核其此部分所為係犯刑法第
      一百九十六條第一項之行使偽造通用紙幣既遂罪。被告意
      圖供行使之用而收集偽造通用紙幣後，復先後二次行使，
      其收集之低度行為，應為行使之高度行為吸收，不另論罪
      。被告先後二次購買樂透彩券而行使偽造通用紙幣行為，
      時間緊接，構成要件相同，顯係出於概括犯意反覆為之，
      為連續犯，應依刑法第五十六條之規定，論以行使偽造通
      用紙幣一罪，並依法加重其刑。又查被告有事實欄所載之
      犯罪科刑執行情形，有台灣高等法院被告全國前案紀錄表
      、台灣桃園地方法院檢察署刑案資料查註紀錄表分別在卷
      可稽，其於五年內再犯本件有期徒刑以上之罪，為累犯，
      應依刑法第四十七條規定加重其刑。
（二）爰審酌被告收集偽鈔之數量為七張，實際行使之次數為二
      次，各為一千元偽鈔；且於九十二年十月二十日為警查獲
      後仍不知警惕，竟於五日後再度行使偽鈔，惡性非輕；又
      被告於事證明確下仍矢口否認犯行，顯見犯後態度不佳，
      絲毫未見悔意，量刑不宜輕縱，以及被告為個人之私利，
      使用偽造之通用紙幣，造成正常交易之危害，兼衡之其品
      行、素行不佳、犯罪動機為獲利、教育程度為國中畢業等
      一切情狀，量處如主文所示之刑。至於公訴人雖求處有期
      徒刑三年六月之刑度，惟本院認被告之惡性非輕，且犯後
      未見悔意，不宜輕縱，上開求刑似嫌稍輕，附此敘明。
四、沒收部分：
    扣案如附表所示之通用紙幣七張，均係偽造之通用紙幣，為
    被告所收集得來，併依刑法第二百條規定宣告沒收。
據上論斷，應依刑事訴訟法第二百九十九條第一項前段，刑法第
五十六條、第一百九十六條第一項、第二百條、第四十七條，罰
金罰鍰提高標準條例第一條前段，判決如主文。
本案經檢察官張尹敏到庭執行職務。
中　　華　　民　　國　　94　　年　　3 　　月　　17　　日
                        臺灣桃園地方法院刑事第六庭
                            審判長法  官  林　孟　宜
                                  法  官　蔡　寶　樺
                                  法  官　陳　永　來
上正本證明與原本無異。
如不服本判決，應於判決送達後十日內向本院提出上訴狀（應附
繕本）， 上訴於臺灣高等法院。
                                  書記官  劉　霜　潔
中　　華　　民　　國　　94　　年　　3 　　月　　17　　日
附本件論罪科刑依據之法條：
刑法第一百九十六條第一項：
中華民國刑法第一百九十六條
(行使收集或交付偽造變造通貨、幣券罪)
行使偽造、變造之通用貨幣、紙幣、銀行券，或意圖供行使之用
而收集或交付於人者，處三年以上十年以下有期徒刑，得併科五
千元以下罰金。收受後方知為偽造、變造之通用貨幣、紙幣、銀
行券而仍行使，或意圖供行使之用而交付於人者，處五百元以下
罰金。
第一項之未遂犯罰之。
附表：
┌──┬─────┬───┬─────────────┐
│編號│偽鈔編號　│張數　│查獲時地　　              │
├──┼─────┼───┼─────────────┤
│１　│EM579655EU│一張　│第一次於被告身上查獲      │
├──┼─────┼───┼─────────────┤
│２　│LX755657EU│一張　│第一次於被告車上查獲　　　│
├──┼─────┼───┼─────────────┤
│３　│EM575655EU│一張　│同上　　　                │
├──┼─────┼───┼─────────────┤
│４　│LX755667EU│一張　│同上　　　                │
├──┼─────┼───┼─────────────┤
│５　│EM757611EU│一張　│同上　　　                │
├──┼─────┼───┼─────────────┤
│６　│LX579659EU│一張　│第二次購買樂透彩券　　　  │
├──┼─────┼───┼─────────────┤
│７　│LX757169EU│一張　│同上　　　                │
└──┴─────┴───┴─────────────┘
